臺灣高等法院刑事裁定
110年度毒抗字第1145號
抗  告  人  
即  被  告  連麒勝


上列抗告人即被告因違反毒品危害防制條例案件，不服臺灣新北
地方法院110年度毒聲字第1508號，中華民國110年6月30日裁定
（聲請案號：臺灣新北地方檢察署110年度毒偵字第3094號、110
年度聲觀字第1311號），提起抗告，本院裁定如下： 
    主  文
抗告駁回。                                             
    理  由
一、原裁定意旨略以：抗告人即被告甲○○基於施用第二級毒品甲
    基安非他命之犯意，於民國108年12月25日某時，在新北市○
    ○區○○路000巷0號1樓之7，以將甲基安非他命摻入玻璃球後
    燒烤吸食其煙霧之方式，施用甲基安非他命1次。經警方持
    臺灣新北地方法院108年聲搜字第2037號搜索票及得甲○○同
    意，在新北市○○區○○路000巷0號前執行搜索後，在甲○○身上
    扣得甲基安非他命5包、在上開處所扣得甲○○所有之甲基安
    非他命1包、分裝袋1批、電子磅秤3臺、IPHONE手機1支及分
    裝勺1支等物等情，業據被告坦承不諱，且被告為警查獲後
    ，經採集其尿液檢體送檢驗，結果呈安非他命、甲基安非他
    命陽性反應，有台灣尖端先進生技醫藥股份有限公司109年1
    月10日之濫用藥物檢驗報告（尿檢編號138912）、臺北市政
    府警察局偵辦毒品案件尿液檢體委驗單（尿檢編號138912）
    各1份在卷可稽，是被告施用毒品犯行堪以認定。又被告前
    於94年間因施用毒品案件，經原審法院以94年度毒聲字第14
    17號裁定送勒戒處所執行觀察、勒戒，認有繼續施用毒品之
    傾向，再經原審法院以95年度毒聲字第620號裁定令入戒治
    處所執行強制戒治，於96年1月8日因停止其處分出監，經臺
    灣新北地方檢察署檢察官以96年度戒毒偵字第42號為不起訴
    處分確定，其後即未再接受觀察、勒戒或強制戒治。是被告
    本案所為（108年12月25日）距其最近1次因犯施用毒品罪經
    觀察、勒戒或強制戒治執行完畢釋放日（即96年1月8日）既
    已逾3年，依法應再次令入勒戒處所觀察、勒戒。爰依毒品
    危害防制條例第20條第1項、第3項規定，裁定將被告送勒戒
    處所觀察、勒戒，其期間不得逾2月等語。
二、抗告意旨略以：被告還有其他毒品案件還再審理中，加上最
    近疫情的關係，整個案件都在延後，請求能讓被告戒癮治療
    云云。
三、按施用第一、二級毒品為犯罪行為，毒品危害防制條例第10
    條設有處罰規定。故施用第一、二級毒品者，本應科以刑罰
    。惟基於刑事政策，對合於一定條件之施用者，則依同條例
    第20條之規定，施以觀察、勒戒及強制戒治之保安處分。又
    犯毒品危害防制條例第10條之罪者，檢察官應聲請法院裁定
    ，或少年法院（地方法院少年法庭）應先裁定，令被告或少
    年入勒戒處所觀察、勒戒，其期間不得逾2月。觀察、勒戒
    後，檢察官或少年法院（地方法院少年法庭）依據勒戒處所
    之陳報，認受觀察、勒戒人無繼續施用毒品傾向者，應即釋
    放，並為不起訴之處分或不付審理之裁定；認受觀察、勒戒
    人有繼續施用毒品傾向者，檢察官應聲請法院裁定或由少年
    法院（地方法院少年法庭）裁定令入戒治處所強制戒治，其
    期間為6個月以上，至無繼續強制戒治之必要為止。但最長
    不得逾1年。依前項規定為觀察、勒戒或強制戒治執行完畢
    釋放後，3年後再犯第10條之罪者，適用前2項之規定。觀察
    、勒戒或強制戒治執行完畢釋放後，3年內再犯第10條之罪
    者，檢察官或少年法院（地方法院少年法庭）應依法追訴或
    裁定交付審理，毒品危害防制條例第20條第1項、第2項、第
    3項、第23條第2項定有明文。毒品危害防制條例第20條第3
    項所謂「3年後再犯」，只要本次再犯（不論修正施行前、
    後）距最近一次觀察、勒戒或強制戒治執行完畢釋放後，已
    逾3年者，即該當之，不因其間有無犯第10條之罪經起訴、
    判刑或執行而受影響（最高法院刑事大法庭109年度台上大
    字第3826號裁定參照）。而同條例第23條第2項規定「觀察
    、勒戒或強制戒治執行完畢釋放後，3年内再犯第10條之罪
    者，檢察官或少年法院（地方法院少年法庭）應依法追訴或
    裁定交付審理」，已明定對同條例第10條第1項、第2項所定
    施用毒品罪之起訴，須具備觀察、勒戒、強制戒治等保安處
    分執行完畢釋放後3年内再犯之要件，即係以「觀察、勒戒
    或強制戒治執行完畢釋放後，3年內再犯」為其訴追條件，
    至於起訴、判刑或執行等刑事處罰執行完畢釋放後3年内再
    犯之情形，則不屬之（最高法院109年度台上字第3522號、
    第3758號、第3777號判決意旨、109年度台上大字第3536號
    裁定參照）。又行政院依毒品危害防制條例第24條第3項授
    權訂定之「毒品戒癮治療實施辦法及完成治療認定標準」第
    2條，規定戒癮治療之實施對象，為施用第一級及第二級毒
    品者；被告有下列情事之一時，不適合為附命完成戒癮治療
    之緩起訴處分。但無礙其完成戒癮治療之期程者，不在此限
    ：一、緩起訴處分前，因故意犯他罪，經檢察官提起公訴或
    判決有罪確定。二、緩起訴處分前，另案撤銷假釋，等待入
    監服刑。三、緩起訴處分前，另案羈押或執行有期徒刑。是
    毒品危害防制條例所規定之觀察、勒戒處分，其立法意旨在
    幫助施用毒品者戒除毒癮，該處分之性質非為懲戒行為人，
    而係為消滅行為人再次施用毒品之危險性，目的在戒除行為
    人施用毒品之身癮及心癮措施；觀察、勒戒係導入一療程觀
    念，針對行為人將來之危險所為預防、矯治措施之保安處分
    ，以達教化與治療之目的，可謂刑罰之補充制度，從而毒品
    危害防制條例本身所規定之觀察、勒戒及強制戒治等保安處
    分，雖兼具自由刑之性質，卻有刑罰不可替代之教化治療作
    用，且觀察、勒戒既屬用以矯治、預防行為人反社會性格，
    而具社會保安功能之保安處分，當無因行為人之個人或家庭
    因素而免予執行之理，是毒品危害防制條例規定之觀察、勒
    戒處分係屬強行規定，倘有施用毒品之行為，除檢察官審酌
    個案情形，依同條例第24條第1項為附命完成戒癮治療之緩
    起訴處分，可排除適用外，凡經檢察官聲請，法院原則上應
    予尊重，僅得依法裁定令入勒戒處所觀察、勒戒，以查其是
    否仍有施用毒品傾向，並據以斷定幫助行為人徹底戒毒之方
    法，法院尚無自由斟酌以其他方式替代之權，且戒癮治療係
    基於防制毒品危害之刑事政策，及毒品危害防制條例第24條
    鑑於對若干施用毒品者，若僅施以徒刑不足以斷絕毒癮之規
    範本旨，使檢察機關與衛生主管機關合作，由檢察官審酌個
    案情形，援引毒品危害防制條例第24條，改以緩起訴處分方
    式轉介毒品施用者前往醫療院所治療，惟是否給予被告為附
    命完成戒癮治療之緩起訴處分，屬檢察官依法行使之裁量職
    權。
四、經查：
  ㈠被告甲○○於108年12月25日某時，在新北市○○區○○路000巷0號
    1樓之7，施用甲基安非他命1次之事實，業據原審認定明確
    ，且被告提起抗告時並未爭執。又被告前於94年間因施用毒
    品案件，經原審法院以94年度毒聲字第1417號裁定送勒戒處
    所執行觀察、勒戒，認有繼續施用毒品之傾向，再經原審法
    院以95年度毒聲字第620號裁定令入戒治處所執行強制戒治
    ，於96年1月8日因停止其處分出監，經臺灣新北地方檢察署
    檢察官以96年度戒毒偵字第42號為不起訴處分確定後，未接
    受觀察、勒戒或強制戒治等情，有本院被告前案紀錄表1份
    在卷可稽，是被告於108年12月25日為本案施用第二級毒品
    犯行，距其最近1次強制戒治執行完畢釋放之時間（96年1月
    8日）已逾3年。從而，原審依據檢察官之聲請，裁定令抗告
    人入勒戒處所觀察、勒戒，於法自無不合。
  ㈡抗告意旨以被告尚有其他毒品案件審理中，請求改判戒癮治
    療云云。經查：被告除前開因施用毒品經觀察勒戒、強制戒
    治外，亦多次因施用毒品經判處罪刑，而有反覆施用毒品之
    情，且尚有販賣毒品案件待執行，有本院被告前案紀錄表可
    憑，參以其先前多次施用毒品之前案紀錄，顯見其毒癮非淺
    ，單純之機構外處遇是否足以達成戒除其毒癮之效果，顯屬
    有疑。檢察官經審酌被告上情而不適合為附命完成戒癮治療
    之緩起訴處分之情況後，聲請令被告入勒戒處所施以觀察、
    勒戒。檢察官既係於斟酌被告上情，為達戒癮治療之目的，
    聲請法院裁定觀察、勒戒，而不為被告緩起訴處分及到指定
    醫療醫院為替代療法之裁量，於法無違，法院原則上應予尊
    重，尚無自由斟酌以其他方式替代之權。抗告意旨主張改判
    戒癮治療云云，無從憑採。
五、綜上所述，原審以被告有施用第二級毒品甲基安非他命之犯
    行，堪以認定，依毒品危害防制條例第20條第3項、第1項及
    觀察勒戒處分執行條例第3條第1項之規定，裁定將被告送勒
    戒處所觀察、勒戒，經核並無違誤，抗告意旨請求戒癮治療
    ，懇請撤銷原裁定，為無理由，應予駁回。 
據上論斷，應依刑事訴訟法第412條，裁定如主文。
中　　華　　民　　國　　110 　年　　8 　　月　　16　　日
                  刑事第七庭    審判長法　官  孫惠琳
                                      法　官  連雅婷
                                      法　官  張育彰
以上正本證明與原本無異。
不得再抗告。
                                      書記官  蔡麗春
中　　華　　民　　國　　110 　年　　8 　　月　　16　　日